【裁判字號】    95,親,104
【裁判日期】    950809
【裁判案由】    否認子女
【裁判全文】
臺灣桃園地方法院民事判決               95年度親字第104號
原      告    乙○○
被      告    甲○○
上列當事人間請求否認子女事件，於民國95年7 月26日言詞辯論
終結，本院判決如下：
    主      文
原告之訴駁回。
訴訟費用由原告負擔。
    事實及理由
一、本件原告起訴主張被告與原告母親古梅英於民國60年間結婚
    ，並於66年7月31日產下原告，嗣後生母古梅英與被告離婚
    。原告雖係被告與古梅英於婚姻關係存續中所生，依法應受
    婚生之推定，然原告之生母古梅英實際上係與訴外人劉武松
    同居，而生下原告。綜上，由此以觀，兩造間應不具有自然
    血緣關係。為此，爰依民法第1063條及前揭釋字第587號意
    旨提起否認子女之訴。
二、得心證之理由：
（一）按子女獲知其血統來源，確定其真實父子身分關係，攸關
      子女之人格權，應受憲法之保障，民法第1063條之規定雖
      係為兼顧身分安定及子女之利益而設，惟其得提起否認之
      訴者僅限於夫妻之一方，子女本身則無獨立提起否認之訴
      之資格，且未顧及子女得獨立提起該否認之訴時應有之合
      理期間及起算日，是上開規定使子女之訴訟權受到不當限
      制，而不足以維護其人格權益，在此範圍內與憲法保障人
      格權及訴訟權之意旨不符，最高法院23年上字第3473號及
      同院75年臺上字第2071號判例與此意旨不符之部分，應不
      再援用，此經司法院大法官會議於93年12月30日公布釋字
      第587 號解釋在案，並就該解釋對於個案闡明，認聲請人
      如不能以再審之訴救濟者，應許該聲請人於解釋公布之日
      起1 年內，以法律推定之父為被告，提起否認生父之訴。
      其訴訟程序，準用民事訴訟法關於親子關係事件程序中否
      認子女之訴部分之相關規定，至由法定代理人代為起訴者
      ，應為子女之利益為之。是以，大法官會議釋字第587 號
      雖僅就該個案為解釋，但依上開大法官會議解釋意旨，本
      院認於立法機關就民法第1063條規定修正賦予子女提起否
      認生父訴訟權限前，應認子女於上開解釋公布之日起1 年
      內，得以法律推定之父為被告，由法定代理人以該子女之
      利益代為起訴否認親子關係之訴，至其訴訟程序準用民事
      訴訟法第58 9條、第594 條、第595 條、第596 條第1 項
      及第2 項等相關規定。易言之，依大法官會議意旨，在立
      法機關尚未就子女以自己名義提起否認子女之訴為立法前
      ，例外允許子女以法律推定之父為被告提起否認親子關係
      之訴，但為避免親子關係久懸而未決，仍限定除斥期間為
      上開解釋公佈日起1 年為之。
（二）經查：前揭大法官會議解釋認為限制子女獨立提起否認子
      女之訴，顯不當限制子女之訴訟權，應允許子女以法律推
      定之父為被告提起否認子女訴訟，然為使親子關係久懸未
      決，處於不確定之狀態，仍不應使子女無限制時間提起訴
      訟，故限定除斥期間為上開解釋公佈日起1年為之。本件
      原告於66年7月31日出生，而上開大法官會議解釋公佈之
      日為93年12月30日，故依大法官會議解釋意旨，原告至遲
      應於94年12月30日提出本件訴訟，但原告遲至95年5月22
      日（見本院收文章）始提起本件訴訟，顯逾上開1年除斥
      期間規定，其提起本件訴訟顯罹於時效，於法不合，應駁
      回之。
三、訴訟費用負擔之依據：民事訴訟法第78條。
中    華    民    國    95    年     8    月     9    日
                    家事法庭法  官  田玉芬
以上正本係照原本作成。
如對本判決上訴應於判決送達後20日內向本院提出上訴狀。
中    華    民    國    95    年     8    月     9    日
                            書記官  邱志堅


司法院資訊處製作；財團法人民間司法改革基金會備份。
